臺灣新北地方法院板橋簡易庭小額民事判決
109年度板建小字第11號
原      告  有志貨運物流有限公司

法定代理人  張秋稔  

被      告  海洋委員會海巡署金馬澎分署

法定代理人  謝慶欽  
訴訟代理人  蘇益南  
            張銘哲  
            黃漢彬  
上列當事人間請求損害賠償事件，本院於中華民國111年5月23日
言詞辯論終結，判決如下：
    主      文
原告之訴駁回。
訴訟費用新臺幣壹仟元由原告負擔。
    事實及理由
一、原告主張：
    兩造於民國108年6月25日簽立「108年金門地區分離式冷氣
    機10組移機及安裝」勞務契約（下稱系爭契約），約定由原
    告決標次日起14日內，負責辦理水頭安檢所分離式冷氣機6
    組移機及安裝。惟開標決標後，原告發現採購規格書規範之
    說明中，採購標的内容不清，與現場事實與採購契約說明不
    同，經原告多次說明，被告仍依系爭契約指謫原告遲延交付
    。嗣被告以原告有關水頭安檢所部分給付遲延，裁處原告逾
    期違約金新臺幣（下同）16,788元，並解除系爭契約關於料
    羅港區海巡廳舍部分之契約，更將原告依政府採購法規定，
    以原告為不良廠商，申請刊登政府採購公報。原告因不服被
    告上開處分，而向行政院公共工程審議委員會（下稱工程會
    ）申訴。嗣後，並經該委員會作出採購申訴審議判斷，將被
    告申請刊登政府採購公報之處分撤銷。被告應給付原告申訴
    審議費30,000元、已給付之逾期違約金16,788元及水頭安撿
    所採購案已施作部分應得報酬12,940元，總計為76,516元（
    計算式：30,000元+16,788元+12,940元+16,788元=76,516元
    ）。爰依政府採購法第85條之1規定、民法第511條規定及損
    害賠償之法律關係提起本件訴訟，並聲明：被告應給付原告
    76,516元及自起訴狀繕本送達翌日起至清償日止，按週年利
    率5％計算之利息。
二、被告則以：
    被告系依系爭契約解除系爭契約關於水頭安檢所部分契約（
    下稱水頭安檢所契約），系爭契約關於料羅港區海巡廳舍部
    分契約（下稱料羅港區契約）業經兩造合意終止。關於原告
    請求給付工程會申訴審議費用30,000元部分，被告依法成立
    採購工作及審查小組，並給予原告口頭或書面陳述意見之機
    會，故工程會申訴審議費用理應由原告負擔。至原告請求被
    告返還逾期違約金16,788元部分，原告係於108年12月13日
    自願繳納逾期違約金16,788元，原告現請求返還當時自願繳
    納逾期違約金，實屬無據。系爭契約確因可歸責原告之事由
    ，致延誤履約期限，情節重大，並經查驗不合格，且未於通
    知期限內依規定辦理，被告自得依據系爭契約解除水頭安檢
    所契約，並依據系爭契約第16條第3項規定扣減廠商應得之
    契約價金，並不發還廠商之履約保證金，惟契約無繳交履約
    保證金規定。故原告訴請主張被告應給付所得報酬款項金額
    ，實屬無理要求。原告延誤履約期限情節重大，解除部分契
    約後，被告委由馥郁企業社代替原告施作完成其項目均相同
    ，爰無原告所述應得報酬等語置辯，並聲明：原告之訴駁回
    。
三、得心證之理由：
    查原告主張系爭契約因與現場事實不同，致原告無法施作而
    遲延交付，不可歸責於原告等事實，固據原告提出採購契約
    、申訴廠商相關文書、工程會96年4月16日函、政府採購法
    爭議處理事件案源及問題類型分析、被告109年5 月8日之異
    議函處理結果文件、原告施作現場之採證照片、行政院公共
    工程審議委員會採購申訴審議判斷書等件為證（見本院卷第
    21至174頁），然為被告所否認，並以前揭情詞置辯，是本
    件應審究之事項厥為：㈠、原告請求被告返還申訴審議費用
    ，有無理由？㈡、原告請求被告返還原告給付之逾期違約金
    ，有無理由？㈢、原告得否請求被告給付終止系爭契約之損
    害賠償？被告應給付之數額為若干？㈣、原告得否請求已施
    作部分之承攬報酬?數額為若干?茲析述如后：
㈠、原告請求被告返還申訴審議費用，有無理由？
　  按審議判斷指明原採購行為違反法令者，招標機關應另為適
    法之處置；第1項情形，廠商得向招標機關請求償付其準備
    投標、異議及申訴所支出之必要費用，政府採購法第85條第
    1項、第3項定有明文。查，觀諸工程會採購申訴審議判斷書
    （下稱系爭判斷書），並無認定被告之採購行為違反法令，
    僅認定將原告刊登在政府採購公報之行為，與比例原則不符
    ，此有上開審議判斷書在卷可憑（見本院卷第135頁至第171
    頁）。從而，原告此部分之主張，核與政府採購法第85之要
    件不符，原告請求被告給付申訴審議費用30,000元，核屬無
    據。
㈡、原告請求被告返還原告給付之逾期違約金，有無理由？　　
　⒈原告未於履約期限內完成約定之工作
　　依系爭契約第7條第1項、第2項及第13條第1項、第2項之約
    定，原告應於決標次日起14個日曆天內完成水頭安檢所採購
    標的項目施作，否則應依契約價金總額百分之1計算逾期偉
    約金，有系爭契約可稽（見本院卷第33頁；第37頁）。查，
    系爭契約係於108年6月25日決標，依前揭約定，原告自應於
    108年7月9日前完成水頭安檢所採購標的項目之施作，惟原
    告未於履約期限內完成該部分之工作，原告雖於108年7月23
    日函請被告驗收水頭安檢所之採購標的項目，經被告於翌日
    原告（同年月24日）派員確認原告尚未完成該部分之工作，
    有原告公司108年7月23日函及被告機關108年7月24日履約確
    認紀錄可稽(見本院卷第307至309頁)。被告復於108年9月9
    日發函對原告解除系爭契約中水頭安檢所契約（下稱系爭解
    除契約函），系爭解除契約函並於108年9月10日送達原告，
    原告收受系爭解除契約函後，復於108年9月12日函覆被告機
    關，請求被告同意原告以非可歸責廠商事由解除水頭安檢所
    契約，並願提供相關廠商完成水頭安檢所採購標的項目未完
    成之工作，此有系爭解除契約函之函稿影本、中華郵政掛號
    郵件收件回執及原告公司108年9月12日函可參（見本院卷第
    499、500頁；第547頁；第549頁），堪認原告至108年9月12
    日均未完成水頭安檢所契約約定應完成之工作。
　⒉原告不得請求返還已繳納之逾期違約金
　　按逾期違約金為損害賠償額預定性違約金，其總額(含逾期
    未改正之違約金)，以契約價金總額之20%為上限...為系爭
    契約第13條第4項明定(見本院第37頁），原告未於履約期限
    內完成約定之工作，甚至逾期日數已達56日，是被告依上揭
    約定得向原告請求16,788元(83,940元X20%=16,788元)之逾
    期違約金，原告請求被告返還原告已繳納之逾期違約金16,7
    88元，委無可採。
㈢、原告得否請求被告給付終止系爭契約之損害賠償？被告應給
    付之數額為若干？
　　按工作未完成前，定作人得隨時終止契約。但應賠償承攬人
    因契約終止而生之損害，民法第511定有明文。此項定作人
    應賠償因契約終止而生之損害，自應包括承攬人已完成工作
    部分之報酬（積極損害）及所失其就未完成部分應可取得之
    利益（消極損害）(最高法院99年度台上字第818號判決)。
　　然系爭契約中水頭安檢所契約係經被告依系爭契約第16條第
    1項第6款合法解除，該部分契約經解除後乃自始無效，與契
    約終止係向後失效不同，自無從據該規定請求損害賠償12,9
    40元。至系爭契約其他部分，原告亦未舉證已完成何部分之
    工作及該部分工作之合理承攬報酬，則原告主張被告應給付
    原告工程總價55,960元的30%應得期待利益計16,788元，均
    屬無據。
四、綜上所述，原告政府採購法第85條之1規定、民法第511條規
    定及損害賠償之法律關係，請求被告應給付原告76,516元及
    自起訴狀繕本送達翌日起至清償日止，按週年利率5％計算之
    利息，為無理由，應予駁回。
五、本件事證已臻明確，兩造其餘攻擊、防禦方法及所提證據，
    經核均與判決結果不生影響，爰不一一論列，併此敘明。
六、訴訟費用負擔之依據：民事訴訟法第78條。本件訴訟費用額
    ，依後附計算書確定如主文所示金額。
中　　華　　民　　國　　111 　年　　6 　　月　　24　　日
                  臺灣新北地方法院板橋簡易庭
                              法  官  吳孟竹
計   算   書
項        目        金   額（新臺幣）     備     註
第一審裁判費            1,000元
合        計            1,000元           由原告負擔。
上列為正本係照原本作成。
如不服本判決，應於收受送達後20日內以違背法令為理由向本院
提出上訴狀（上訴理由依法應表明一、原判決所違背之法令及其
具體內容。二、依訴訟資料可認為原判決有違背法令之具體事實
。）如於本判決宣示後送達前提起上訴者，應於判決送達後20日
內補提上訴理由書（須附繕本），如未於上訴後20日內補提合法
上訴理由書，法院得逕以裁定駁回上訴。
中　　華　　民　　國　　111 　年　　6 　　月　　24　　日
                              書記官  李庭君